【裁判字號】    92,聲再,89
【裁判日期】    920829
【裁判案由】    聲請再審
【裁判全文】
臺灣高等法院高雄分院刑事裁定                      九十二年度聲再字第八九號
    再審聲請人
    即受判決人  甲○○
右聲請人因偽造貨幣案件，對於本院九十一年度上訴字第九四三號中華民國九十一年
十月三十一日確定判決（臺灣屏東地方法院九十年度訴字第七一二號、臺灣屏東地方
法院檢察署九十年度偵字第一六一七號），聲請再審，本院裁定如左：
      主    文
再審之聲請駁回。
      理    由
一、按刑事訴訟法第四百二十條第一項第六款所謂發現確實之新證據，除須具有該證
    據可認為確實足以動搖原確定判決而對受判決人為有利判決之「確實性」特性外
    ，尚須具備該證據係在事實審法院於判決前即已存在，因未經發現，不及調查斟
    酌，或審判時未經注意，至其後始行發現之「新規性」特質，二者均不可或缺；
    若係判決後，始新發生之新事實或新證據，即未兼備上開學理上所謂「確實性」
    與「新規性」二種再審新證據之特性，自不得據為再審之原因。又此所謂「確實
    之新證據」，係指其證據之本身在客觀上可認為真實，勿須經過調查，即足以動
    搖原判決，使受刑人得受有利之裁判者而言，若在客觀上就其之真實性為如何，
    尚欠明瞭，非經相當之調查，不能辨其真偽，即與確實新證據之「確實」含義不
    符，自難據為聲請再審之理由。
二、本件再審聲請人即受判人甲○○（下稱聲請人）聲請意旨略稱：聲請人被訴偽造
    貨幣案件，經台灣屏東地方法院判處有期徒刑三年二月，聲請人不服提起上訴，
    經鈞院受理後，竟未通知聲請人開庭，判決書亦未送達聲請人，非但令聲請人喪
    失二審答辯之機會，亦喪失上訴第三審就濟之機會，顯有刑事訴訟法第三百七十
    九條第六款及送達不合法之違背法令。又本案扣案之偽鈔乃第三人李和士交付聲
    請人以清償欠款之用，聲請人收受時根本不知該鈔票是偽鈔，聲請人近日方查知
    李和士之姓名及住址，若蒙傳訊，聲請人可受無罪或輕於原判決所認罪名之判決
    ，爰依刑事訴訟法第四百二十條第六款規定聲請再審云云。
三、經查：(一)聲請人之住址係設於屏東縣新埤鄉○○村○○路二之十三號，此有法務
    部戶役政連結作業系統查詢資料表、戶籍謄本各一份在卷可按（見本院九十一年
    上訴字第九四三號卷第五十一頁、台灣屏東地方法院九十年訴字第七一二號第一
    審卷第二十五頁）。另聲請人在台灣屏東地方法院第一審審理時所陳明之住所、
    收受傳票之住址、收受第一審判決書之住址及上訴狀所載之住所，均為上開之屏
    東縣新埤鄉○○村○○路二之十三號，有第一審之送達證書、訊問筆錄、審理筆
    錄及上訴狀在卷可憑（見上開第一審卷第三十、三十二、四十九、八十三頁，本
    院上開二審卷第五頁）。本院審理聲請人偽造貨幣上訴案，依聲請人上開之住址
    傳訊，惟九十一年六月二十六日、同年七月十日調查期日傳票，經交付郵局送達
    後，均以「受送達人已遷移他處」為由退回，有送達證書在卷可稽（見上開本院
    卷第四十一、五十二頁），經本院承辦股以法務部戶役政連結作業系統查詢聲請
    人住所，聲請人之住所仍設於上址，並未遷移等情，亦有上開法務部戶役政連結
    作業系統查詢資料在卷可按；本院以聲請人住居所不明，乃將九十一年十月十七
    日審理傳票，以公示送達方式為之送達，經屏東縣新埤鄉公所於九十一年八月十
    三日粘貼於該所牌示處，有該所九十一年八月十三日新鄉民字第六一五二號函附
    卷可按稽，聲請人於九十一年十月十七日審理期日，經合法傳喚，無正當理由不
    到庭，本院乃依刑事訴訟法第三百七十一條規定，不待聲請人之陳述逕行判決，
    並於九十一年十月三十一日宣示判決；且該判決經依上開聲請人之住所交付郵局
    送達，亦經郵局以「受送達人已遷移他處」為由退回，亦有送達證書在卷可稽（
    見本院上開二審卷第八十八頁），嗣再以公示送達方式送達該判決，經屏東縣新
    埤鄉公所於九十一年十一月二十二日粘貼於該所牌示處，有該所九十一年十一月
    二十二日新鄉民字第０九四二號函卷附卷可憑，依刑事訴訟法第六十二條準用民
    事訴訟法第一百五十二條但書規定（自黏貼公告處之翌日起發生效力），該判決
    已於九十一年十二月二日判決確定。則原確定判決即無聲請人前開所指送達不合
    法之違背法令情事。(二)又聲請人於檢察官偵查中並未到庭，其於在台灣屏東地方
    法院第一審審理時否認有交付偽鈔予同案被告潘世宗、吳枝明之情事，亦未供認
    有持有偽鈔之行為，其於原判決確定後始主張扣案之偽鈔係李和士交付予聲請人
    以清償欠款之用云云，並聲請傳喚證人李和士；惟聲請人上開所提之證據，無法
    證明在事實審法院於判決前即已存在；況該證據在客觀上其真實性如何，亦尚欠
    明瞭，非經相當之調查，不能辨其真偽，揆諸前開說明，俱與確實新證據之「確
    實」含義不符，揆諸前開說明，聲請人據以聲請再審，自難認有再審之理由，應
    予駁回。
四、據上論結，應依刑事訴訟法第四百三十四條第一項，裁定如主文。
中      華      民      國    九十二      年      八    月    二十九    日
                                臺灣高等法院高雄分院刑事第四庭
                                    審判長法官  蕭權閔
                                          法官  陳吉雄
                                          法官  李嘉興
右正本證明與原本無異。
如不服本裁定應於送達後五日內向本院提出抗告狀。
                                    法院書記官  劉金萍
中    華    民    國      九十二      年      九      月     三   日


司法院資訊處製作；財團法人民間司法改革基金會備份。
